臺灣桃園地方法院民事判決
110年度訴字第1531號
原      告  傅珍枝  
訴訟代理人  魏大千律師
複  代理人  吳俊芸律師
被      告  徐睦謁  
訴訟代理人  呂宗達律師
            曾煜騰律師
            鄭育霜律師
上列當事人間請求返還借款事件，本院於民國111年9月2日言詞
辯論終結，判決如下：
    主  文
原告之訴駁回。
訴訟費用新臺幣21,446元由原告負擔。
　　事實及理由
壹、程序事項
　　按訴狀送達後，原告不得將原訴變更或追加他訴。但擴張或
    減縮應受判決事項之聲明者，不在此限，民事訴訟法第255
    條第1項第3款定有明文。原告起訴時聲明請求：被告應給付
    原告新臺幣（下同）200萬元，及自起訴狀繕本送達被告翌
    日起至清償日止，按週年利率6%計算之利息，嗣減縮聲明請
    求：被告應於繼承被繼承人徐俊龍之遺產範圍內給付原告20
    0萬元，及自起訴狀繕本送達被告翌日起至清償日止，按週
    年利率5%計算之利息（見本院卷第70頁），核諸上開規定，
    並無不合，應予准許。
貳、實體事項
一、原告主張：被告為訴外人即被繼承人徐俊龍之唯一繼承人，
    且未為拋棄繼承，自民國110年2月15日徐俊龍死亡時起，便
    繼承徐俊龍財產上一切權利、義務。徐俊龍於98年2月10日
    至101年8月6日間，陸續向原告借款，並於101年8月6日簽立
    借據（下稱系爭借據），約定102年8月5日為清償期限，原
    告均以交付現金方式交付借款予徐俊龍，共計200萬元。詎
    料徐俊龍屆期未清償，爰依繼承及消費借貸之法律關係，請
    求被告應於繼承徐俊龍遺產範圍內如數清償等語，並聲明：
    如前揭減縮後之聲明所示。
二、被告則以：徐俊龍與原告間並無借貸200萬元之合意，原告
    亦未曾交付借款予徐俊龍等語，資為抗辯，並聲明：㈠原告
    之訴駁回。㈡如受不利判決，願供擔保請准宣告免為假執行
    。
三、經查，被告為訴外人即被繼承人徐俊龍之唯一繼承人，且未
    為拋棄繼承，自110年2月15日徐俊龍死亡時起，便繼承徐俊
    龍財產上一切權利、義務等事實，為兩造所不爭執，並有戶
    籍謄本（見本院卷第45頁）可資佐證，足認為真實。
四、本院得心證之理由：
　㈠原告與被繼承人徐俊龍間存有消費借貸之合意：
　⒈按稱消費借貸者，於當事人間必本於借貸之意思合致，而有
    移轉金錢或其他代替物之所有權於他方之行為，始得當之。
    是以消費借貸，因交付金錢之原因多端，除有金錢之交付外
    ，尚須本於借貸之意思而為交付，方克成立。倘當事人主張
    與他方有消費借貸關係存在者，自應就該借貸意思互相表示
    合致及借款業已交付之事實，均負舉證之責任，其僅證明有
    金錢之交付，未能證明借貸意思表示合致者，仍不能認為有
    該借貸關係存在（最高法院98年度台上字第1045號民事判決
    參照）。再按解釋意思表示，應探求當事人之真意，不得拘
    泥於所用之詞句，民法第98條定有明文。如契約之文字已表
    示當事人之真意，無需別事探求者，固不得捨契約文字而為
    曲解，然苟契約文字文義不明，自有以過去事實及其他一切
    證據資料為斷定標準，以探求當事人立約當時之真意何在之
    必要（最高法院80年度台上字第1541號民事參照）。
　⒉經查，系爭借據記載：「茲因：向傅珍枝小姐借款貳佰萬元
    。今無力償還。本人：徐俊龍願以名下之土地資產抵押作為
    清償，此致。中華民國101年8月6日」（見本院卷第7頁）。
    依據契約文義，已載明徐俊龍向原告借款200萬元，而徐俊
    龍無力償還之義，即便嗣後徐俊龍並未依據契約將其所有土
    地設定抵押權以擔保其與原告之借款債務，仍不影響原告與
    徐俊龍間有借款200萬元之借貸合意。且借據上並有徐俊龍
    之親筆簽名、身分證字號、指印以及印章，足以彰顯徐俊龍
    有參閱並了解系爭借據文義，另有被告不爭執形式真正之徐
    俊龍簽發本票12紙可佐（見本院卷第81至87頁、第234頁）
    ，簽發本票係徐俊龍為擔保上開借款債務之用，亦間接證明
    借貸合意存在。是徐俊龍與原告間應確有借款合意，被告前
    開所辯並不可採。
　㈡原告未舉證有交付借款予被繼承人徐俊龍：
　⒈按消費借貸為要物契約，因金錢或其他代替物之交付而生效
    力，民法第475條定有明文。交付之事實如有爭執，應由主
    張已為交付之貸與人負舉證責任，是以主張消費借貸關係存
    在者，自應就業已踐行前揭要物行為乙節負舉證之責（最高
    法院89年度台上字第2122號民事判決參照）。
　⒉證人即原告女兒洪禎美雖於本院審理中證稱：我高中到大學
    之間看過約5、6次原告拿現金給徐俊龍作為借款等語（見本
    院卷第155頁、第158至159頁），復又證稱：借款金額我忘
    記了，時間太久了，我不是每次都在場。另98至102年間我
    有工作，工時早上8點至下午4、5點等語（見本院卷第156頁
    、第159頁），可知因年代久遠，證人洪禎美對原告交付借
    款予徐俊龍之具體時間、金額、次數均無法特定，且究竟於
    借貸期間即98至102年間證人洪禎美係處於學生時期，或已
    出社會工作，亦因年代久遠難以確定，故其證詞是否能證明
    原告確有交付借款予徐俊龍，難以俱信。另外，原告曾稱訴
    外人即徐俊龍之母親徐楊貴慧知悉原告有交付借款予徐俊龍
    ，惟證人徐楊貴慧乃到庭證稱：原告曾拿10萬元給我叫我給
    徐俊龍但未講用途，我不知道原告有借款給徐俊龍等語（見
    本院卷第162頁）。除此之外，卷內復無其他客觀證據資料
    可資證明原告有交付借款。又，系爭借據簽發距今已有10年
    ，而此期間原告均持有徐俊龍所簽發之本票12紙，僅有其中
    1紙經過聲請強制執行（本院100年度司票字第5261號裁定）
    ，為原告所自陳，果如徐俊龍積欠原告200萬元此筆金額非
    低之款項未還，如何會長年消極不行使其票據權利，坐令票
    據罹於時效，甚至借款人徐俊龍本人過世後，始為請求給付
    款項，是原告是否確有交付借款200萬元予徐俊龍，難以認
    定。
　㈢從而，原告既未能舉證其有交付借款予徐俊龍，則原告與徐
    俊龍間之消費借貸契約並未生效，原告自不得對徐俊龍行使
    借款返還請求權，對徐俊龍之繼承人即被告亦是如此。
五、綜上所述，原告依據消費借貸及繼承之法律關係，請求被告
    應於繼承被繼承人徐俊龍之遺產範圍內給付200萬元，及自
    起訴狀繕本送達被告翌日起至清償日止，按週年利率5%計算
    之利息，為無理由，應予駁回。
六、本件事證已臻明確，兩造其餘攻擊或防禦方法及所用證據，
    經本院斟酌後，認為均不足以影響判決結果，爰不逐一論列
    ，附此敘明。
七、訴訟費用之負擔：民事訴訟法第78條（計算式：一審裁判費
    20,800元＋徐楊貴慧證人日旅費646元＝21,446元）。
中　　華　　民　　國　　111 　年　　10　　月　　21　　日
                        民事第二庭    法　官　周玉羣
以上正本係照原本作成
如對本判決上訴，須於判決送達後20日內向本院提出上訴狀。如
委任律師提起上訴者，應一併繳納上訴審裁判費。
中　　華　　民　　國　　111 　年　　10　　月　　21　　日
                                      書記官　蕭尹吟